【裁判字號】    89,訴,351
【裁判日期】    890819
【裁判案由】    違反稅捐稽徵法等
【裁判全文】
臺灣屏東地方法院刑事判決                          八十九年度訴字第三五一號
    公  訴  人  臺灣屏東地方法院檢察署檢察官
    被      告  乙○○
    選任辯護人  許舜卿
右列被告因違反稅捐稽徵法案件，經檢察官提起公訴（八十九年度偵字第一四四○號
），本院判決如左：
        主  文
乙○○行使偽造私文書，足以生損害於公眾及他人，處有期徒刑肆月；又乙○○公司
負責人為納稅義務人以不正當方法逃漏稅捐，處有期徒刑肆月。應執行有期徒刑柒月
；緩刑參年。
        事  實
一、乙○○係址設屏東縣潮州鎮○○路二一號舜德工程企業有限公司（下稱舜德公司
    ）之負責人，乃係依法應納稅之義務人。明知丁○○僅於民國（下同）八十二年
    二月間起至八十四年十一月間受僱該公司，並未同意擔任公司股東，竟於八十二
    年間盜用丁○○在該公司領薪時所用之印章，於「舜德工程企業有限公司章程」
    、「股東同意書」中盜蓋「丁○○」印章，偽造上開公司登記資料，將丁○○虛
    列為該公司股東而向台灣省政府建設廳申請變更登記，致掌管公司登記之公務員
    登載於職務所掌管之公司登記事項卡，列「丁○○」為舜德工程企業有限公司之
    股東，足生損害於丁○○及台灣省政府建設廳對於公司管理之正確性。並致財政
    部台灣省南區國稅局陷於錯誤，而就舜德公司自八十三年起累積未分配餘數依法
    歸戶該公司各股東時，認賴水添文於八十七年度營利所得達一百十三萬一千一百
    三十元，並課徵丁○○八十七年度所得稅應補十三萬六千八百九十六元之稅額，
    足以生損害於丁○○及稅捐稽徵機關對於稅捐稽徵之正確性；嗣經丁○○收受補
    稅通知後始查覺上情。
二、案經丁○○訴由臺灣屏東地方法院檢察署檢察官偵查起訴。
    理  由
一、訊據被告固不否認告訴人丁○○並未就公司成立出資及未分配公司營利所得之事
    實，惟矢口否認有偽造文書及違反稅捐稽徵法之犯行，辯稱事前經丁○○同意後
    始將其列為股東云云，然查：上開事實，業據丁○○指訴綦詳，而其未出資，依
    一般常理，不可能有擔任公司股東之資格，亦與公司法就公司股東須繳納股款之
    規定相違。又丁○○果如被告所言係同意任公司股東，則何以自八十四年間為股
    東後，至事發時未曾與聞公司情事？且經本院訊問同時任股東之甲○、丙○○二
    人，均據二人異口同聲稱不知丁○○有當股東情事（見八十九年八月九日審判筆
    錄），是被告所辯，顯非可採。此外，尚有舜德工程企業有限公司董事、股東名
    單影本及財政部台灣省南區國稅局對丁○○八十七年綜合所得稅核定通知書各一
    紙在卷可憑，事證明確，其犯行可資認定。
二、核被告乙○○所為，係犯刑法第二百十六條、第二百十條之行使偽造私文書罪及
    刑法第二百十四條之使公務員登載不實罪及稅捐稽徵法第四十七條第一款、第四
    十一條之罪。被告盜蓋印章之行為為偽造文書之階段行為，偽造文書後復提出行
    使，偽造之行為為行使行為所吸收，均不另論罰。所犯上開行使偽造私文書罪及
    使公務員登載不實罪，二罪間有方法與結果之牽連關係，應從一重論以刑法第二
    百十六條、第二百十條之行使偽造私文書罪。又其所犯上開行使偽造私文書罪及
    稅捐稽徵法第四十七條第一款、第四十一條之以不正方法逃漏稅捐罪間，因稅捐
    稽徵法第四十七條第一款規定，係將為納稅義務人之公司之責任，基於刑事政策
    之考量，於其應處徒刑之範圍內，轉嫁於公司負責人，於此情形而受罰之公司負
    責人，乃屬於「代罰」性質，公司以不正當方法逃漏稅捐，縱由該公司負責人為
    之，究非屬於公司負責人本身之犯罪行為，自與公司負責人之其他犯罪行為間，
    無方法結果之牽連關係可言，是所犯上開二罪應與分論併罰。公訴意旨認被告所
    為係犯刑法第二百十六條之行使第二百十四條之私文書罪及違反稅捐稽徵法第四
    十一條之罪，所犯三罪間有方法結果之牽連關係云云，容有誤會，併此敘明。
三、爰審酌被告之品行、犯罪動機、目的、所用之手段、所生之危害等，暨犯後態度
    等一切情狀，茲量處如主文所示之刑，以示懲儆。並依法定其應執行刑。又被告
    前此未曾受有期徒刑以上刑之宣告，有台灣屏東地方法院檢察署刑案資料查註紀
    錄表及本院被告前科紀錄調查表各一紙附卷可憑，本件犯行尚屬輕微，且經此偵
    審程序當知警惕，信無再犯之虞，本院認其刑之宣告以暫不執行為適當，並宣告
    緩刑參年以啟自新之機並觀後效。至附於舜德工程企業有限公司變更登記案卷之
    「舜德工程企業有限公司章程」、「股東同意書」中之「丁○○」印文各一枚，
    係被告盜用丁○○在其公司之印章所蓋，業經其申請變更登記而提出於登記機關
    ，且非屬違禁物，與刑法第二百十九條所定有別，爰不予諭知沒收。
據上論斷，應依刑事訴訟法第二百九十九條第一項前段，稅捐稽徵法第四十七條第一
款、第四十一條，刑法第十一條前段、第二百十六條、第二百十條、第二百十四條、
第五十五條、第五十一條第五款、第七十四條第一款，罰金罰鍰提高標準條例第一條
前段，判決如主文。
中      華      民      國      八十九      年      八    月    十九    日
                                      臺灣屏東地方法院刑事第二庭
                                          法  官    夏金郎
右正本證明與原本無異。
對於本判決如有不服應於收受送達後十日內向本院提出上訴書狀上訴於台灣高等法院
高雄分院並按他造當事人之人數附具繕本。
                                          書記官   謝博興
中      華      民      國      八十九      年      八    月    十九    日
刑法第二百十五條
從事業務之人，明知為不實之事項，而登載於其業務上作成之文書，足以生損害於公
眾或他人者，處三年以下有期徒刑、拘役或五百元以下罰金。
刑法第二百十六條
行使第二百十條至第二百十五條之文書者，依偽造、變造文書或登載不實事項或使登
載不實事項之規定處斷。
稅捐稽徵法第四十二條第二項
代徵人或扣繳義務人侵占已代繳或已扣繳之稅捐者，亦同。
稅捐稽徵法第四十二條第一項
代徵人或扣繳義務人以詐術或其他不正當方法匿報、短報、短徵或不為代徵或扣繳稅
捐者，處五年以下有期徒、拘役、或科或併科新臺幣六萬元以下罰金。


司法院資訊處製作；財團法人民間司法改革基金會備份。
